【裁判字號】    97,交易,72
【裁判日期】    970610
【裁判案由】    過失傷害
【裁判全文】
臺灣臺北地方法院刑事判決              97年度交易字第72號
    公  訴  人  臺灣臺北地方法院檢察署檢察官
    被      告  乙○○
上列被告因過失傷害案件，經檢察官提起公訴（九十六年度偵字
第一一四二三號），本院判決如下：
    主  文
乙○○無罪。
    理  由
一、公訴意旨略以：被告乙○○（原名賴文琛）於民國九十六年
    四月二十四日晚間，駕駛車牌號碼ＩＷ－四七二八號自用小
    客車，沿臺北市○○區○○路由西向東往內湖方向行駛，於
    同日晚間十時十分許，行經北安路五五四巷口處，自外側車
    道欲迴轉至對向車道（即北安路往大直方向）之際，理應注
    意車前狀況，隨時採取必要之安全措施，而依當時情形，又
    無不能注意之情事，竟疏於注意，適有甲○○所騎乘之車牌
    號碼ＣＪＨ－二二六號普通重型機車，沿同方向之內側車道
    直行欲通過該路口，被告竟貿然自外側車道向左迴轉，不慎
    撞及甲○○騎乘之機車右後側，致甲○○人車倒地，受有多
    處擦傷之傷害等語，因認被告乙○○涉犯刑法第二百八十四
    條第一項前段之過失傷害罪嫌。
二、按犯罪事實應依證據認定之，無證據不得認定其犯罪事實。
    又不能證明被告犯罪者，應諭知無罪之判決，刑事訴訟法第
    一百五十四條第二項、第三百零一條第一項分別定有明文。
    再按，事實之認定，應憑證據，如未能發現相當證據，或證
    據不足以證明，自不能以推測或擬制之方法，為裁判基礎；
    且認定不利於被告之事實須依積極證據，苟積極證據不足為
    不利於被告事實之認定時，即應為有利於被告之認定；另認
    定犯罪事實所憑之證據，雖不以直接證據為限，間接證據亦
    包括在內，然無論直接證據或間接證據，其為訴訟上之證明
    ，須於通常一般之人均不致有所懷疑，而得確信其為真實之
    程度者，始得據之為有罪之認定，倘其證明尚未達到此一程
    度，而有合理之懷疑存在，無從使事實審法院得有罪之確信
    時，即應由法院為諭知被告無罪之判決（最高法院四十年臺
    上字第八六號、三十年上字第八一六號、七十六年臺上字第
    四九八六號判例參照）。
三、公訴人認被告涉犯過失傷害罪嫌，無非係以告訴人甲○○之
    指訴、證人李文心、嚴正翰之證述、道路交通事故現場圖、
    交通事故談話紀錄表及道路、交通事故調查報告表(一)(二)各一
    紙、照片六紙、車籍查詢—基本資料詳細畫面一紙、經甲○○與嚴正翰指認之被告前科資料（原名賴文琛）照片二紙及
    馬偕紀念醫院臺北院區於九十六年四月二十五日開立之乙種
    診斷證明書一紙等資為憑據。
四、證據能力部分：本案檢察官所舉之證據，性質上屬被告以外
    之人於審判外之陳述者，被告於法院調查證據時，均表示對
    於證據能力沒有意見，且未於言詞辯論終結前聲明異議，本
    院審酌該等證據作成時之情況，認為適當，爰依刑事訴訟法
    第一百五十九條之五之規定，採為證據。
五、被告乙○○於本院審理時固承認車牌號碼ＩＷ－四七二八號
    自用小客車為其所有，惟堅詞否認有何過失傷害犯行，辯稱
    ：我的職業是明朋小客車租賃股份有限公司（下稱明朋公司
    ）之駕駛，工作內容是開公司的車為機場接送，九十六年四
    月二十四日晚間我正在執行公司勤務，當天晚上八點十五分
    我去亞都飯店接送客人至桃園國際機場，當日晚間十一點十
    五分再從桃園國際機場接送客人到國賓飯店，自晚間八點十
    五分至十一點十五分間，我都在桃園國際機場附近等候接送
    的客人，沒有到肇事地點，而車牌號碼ＩＷ－四七二八號自
    用小客車，當日我是借給公司以前的同事丙○○使用等語。
六、經查：
  (一)證人丙○○於本院審理時證稱：我曾於九十六年四月二十四
    日向被告借車牌號碼ＩＷ－四七二八號自用小客車，當天晚
    間十時十分許，我開著上開自用小客車經過北安路五五四巷
    口處迴轉時，與一台機車發生碰撞，我幫忙把機車牽起來，
    並送受傷的騎士去醫院，事發後我沒有將發生車禍的事情告
    訴被告等語（本院九十七年六月二日審判筆錄參照），核與
    (1)告訴人甲○○於本院審理時供稱：當天撞到我並送我去馬
    偕醫院的人就是在庭的證人丙○○，不是在庭的被告，因為
    我要被告把他的朋友說出來，所以在偵查中指認係被告撞到
    我等語（本院九十七年四月三十日準備程序筆錄，同上審判
    筆錄參照）；(2)被告亦當庭指出到庭之證人丙○○就是曾向
    其借用車輛之人等情（本院同上審判筆錄參照）相符，參以
    被告於九十七年四月三十日本院行準備程序時庭呈之明朋公
    司九十六年四月二十四日出勤證明書及營業日報表等件，足
    徵被告於本件案發當時正駕駛明朋公司之小客車出勤，而案
    發當日駕駛被告所有之車牌號碼ＩＷ－四七二八號自用小客
    車之駕駛人，並非被告本人等情甚明；是由上開證據可知，
    雖車牌號碼ＩＷ－四七二八號自用小客車為被告所有，但於
    九十六年四月二十四日晚間十時十分許，駕駛該自用小客車
    ，在臺北市○○區○○路五五四號巷口處與告訴人甲○○騎
    乘之車牌號碼ＣＪＨ－二二六號普通重型機車發生碰撞等交
    通事故者，乃係證人丙○○，並非被告，被告上開所辯，尚
    非無據，應可採信。
  (二)證人即與告訴人甲○○一同騎乘機車行駛於該路段之嚴正翰
    雖於警詢時指認被告之前科資料照片，指訴被告即為案發當
    時駕駛車牌號碼ＩＷ－四七二八號自用小客車之人等語（偵
    查卷第十頁參照），然如前所述，告訴人甲○○已於本院審
    理時當面指認當日駕駛車牌號碼ＩＷ－四七二八號自用小客
    車撞到伊者並非被告，而係證人丙○○；況且(1)案發當時係
    晚間十時十分許，已屬夜間時刻，天色較為昏暗，證人嚴正
    翰並非如同告訴人甲○○係直接發生碰撞、受傷之當事人，
    且案發當時證人嚴正翰之注意力均放在如何協助告訴人甲○○，則證人嚴正翰如有誤認被告之情形發生，亦不違常情；
    (2)於警詢時，證人嚴正翰雖透過前案檔案照片指認被告為肇
    事之人（偵查卷第十二頁照片參照），然此前科資料照片為
    被告多年前之照片，且無法看出完整之身型，指認時不難發
    生違誤；是經本院調查卷內證據後，認證人嚴正翰之證述不
    得為不利於被告之認定。
  (三)再者，證人李文心於偵查中證述之內容、道路交通事故現場
    圖、交通事故談話紀錄表及道路、交通事故調查報告表(一)(二)
    各一紙及照片六紙、馬偕紀念醫院臺北院區於九十六年四月
    二十五日開立之乙種診斷證明書一紙等資料，均僅能證明告
    訴人甲○○於九十六年四月二十四日確曾因發生交通事故致
    受有多處擦傷之傷害等事實，無法遽認被告有為過失傷害之
    犯行。
七、綜上所述，檢察官所舉證據均不足以證明被告有何過失傷害
    之犯行，此外，復查無其他積極證據足資證明被告涉犯上開
    之犯行，自屬不能證明被告犯罪，揆諸前開說明，本件應諭
    知被告無罪之判決（至於證人丙○○是否涉犯過失傷害罪嫌
    ，應由檢察官另為適法之處理，附此敘明）。
據上論斷，應依刑事訴訟法第三百零一條第一項，判決如主文。
本案經檢察官呂俊儒到庭執行職務
中    華    民    國    97    年    6     月    10    日
                    刑事第九庭法  官  葉珊谷
以上正本證明與原本無異。
檢察官如不服本判決，應於判決送達後10日內，向本院提出上訴
狀（被告於本件無上訴利益）。
                              書記官  顏淑華
中    華    民    國    97    年    6     月    10    日


司法院資訊處製作；財團法人民間司法改革基金會備份。
